臺灣桃園地方法院民事判決
111年度訴字第1608號
原      告  王黃春玉
被      告  祭祀公業法人桃園市黃兆慶嘗

法定代理人  黃成福  
被      告  黃哲鍾  

上列當事人間請求確認派下員大會會議決議無效等事件，本院於
民國111年11月23日言詞辯論終結，判決如下：
    主      文
原告之訴駁回。
訴訟費用由原告負擔。
    事實及理由
一、原告主張：訴外人即被告祭祀公業法人桃園市黃兆慶嘗（下
    稱被告公業）之前管理人黃標仙，前於民國68年1月18日在
    訴外人黃哲松見證下，出具「委任管理不動產書」授予訴外
    人即被告公業三房第20世子孫黃哲雄（即原告之父）、黃哲
    鄉管理被告公業，並經臺灣新竹地方法院公證人於公證處製
    作該院68年度認字第61號認證書，並載明黃哲雄、黃哲鄉為
    「印受委任人」，表示其等為保管被告公業印鑑之人。其後
    黃哲雄雖戮力管理被告公業事務，然因不敵病痛折磨，為保
    被告公業經營成果，再於93年6月19日在訴外人葉煥朝見證
    下，另行出具授權書授予原告管理被告公業財產之權限，並
    經鈞院公證人認證下，將被告公業之印鑑交付予原告保管，
    故原告為被告公業合法之管理人。詎被告黃哲鍾竟未經被告
    公業授權下，擅自於99年5月16日召開派下員會議（下稱系
    爭會議），並以「反表決」方式通過「提案(二)為配合政府
    實施祭祀公業條例而成立本公業法人登記，其章程草案提請
    審議案」決議（下稱系爭決議），顯然違反祭祀公業條例第
    31條第1項及第35條規定，而侵害原告就被告公業管理權及
    派下員行使表決權之利益。是系爭會議係由未取得合法召集
    權人所召集，自不生合法召集效力，系爭會議所為系爭決議
    亦當屬無效，且系爭決議選舉方式亦有違法。另觀桃園市政
    府核發之法人登記證書，被告公業管理人資料住所記載不完
    整且有錯誤，可見被告公業之法定代理人黃成福係以錯誤資
    料僭稱為被告公業管理人，違法召開系爭會議，爰依民事訴
    訟法第247條規定提起本件訴訟等語。並聲明：㈠確認被告公
    業於99年5月16日召開之系爭會議無效；㈡確認被告公業於99
    年5月16日召開之系爭會議決議通過之系爭決議無效。
二、被告則以：原告及黃哲雄均非被告公業之派下員或管理員，
    此情業經本院99年度訴字第1178號判決（下稱前案）審認明
    確等語抗辯。並聲明：原告之訴駁回。
三、本院之判斷：
　㈠按確認法律關係之訴，非原告有即受確認判決之法律上利益
    者，不得提起之；確認證書真偽或為法律關係基礎事實存否
    之訴，亦同。民事訴訟法第247條第1項定有明文。復按民事
    訴訟法第247條所謂即受確定判決之法律上利益，須因法律
    關係之存否不明確，致原告在私法上之地位有受侵害之危險
    ，而此項危險得以對被告之確認判決除去之者，始為存在。
    又按法律關係之存否不明確，致原告在私法上之地位有受侵
    害之危險，而此危險得以對被告之確認判決除去之者，始得
    依民事訴訟法第247條之規定提起確認之訴。惟若其法律關
    係之存否並非不明確，或原告在私法上之地位並不因此而有
    受侵害之危險者，即不得謂原告有即受確認判決之法律上利
    益；又按法律關係之存否雖不明確，而原告在私法上之地位
    並不因此而有受損害之危險者，不得謂原告有即受確認判決
    之法律上利益（最高法院80年度台上字第158 號、92年度台
    上字第1586號判決意旨可資參照）。
  ㈡經查，本件原告雖主張被告公業前管理人黃標仙授予黃哲雄
    管理被告公業，再由黃哲雄授予原告管理被告公業財產，原
    告為被告公業合法管理人云云。惟就原告是否為被告公業派
    下員一事，業經本院於前案中函詢改制前桃園縣楊梅市公所
    ，經該公所以99年9月20日桃楊市民字第0990032570號函覆
    稱：「經查王黃春玉目前並非為該公業之派下員……」，並提
    供派下全員證明書及派下全員名冊在卷可憑（前案卷第85至
    126頁），尚難認原告就系爭會議及系爭決議存在與否，有
    何致原告在私法上地位有受侵害之危險。是本件原告請求確
    認被告公業於99年5月16日召開之系爭會議暨系爭會議決議
    通過之系爭決議無效之訴，顯無即受確定判決之法律上利益
    。
　㈢至原告復主張伊自93年6月19日起，經伊父親黃哲雄授予管理
    被告公業財產權限，故伊為被告公業管理人，而有提起本件
    確認訴訟之利益云云。然查，依前開函文所附被告公業歷來
    管理規章（見前案卷第127-151頁），被告公業之管理委員
    、監察委員、候補委員等，均應由派下員選舉產生，且應自
    管理委員中選任1人為主任委員對外代表被告公業，是原告
    聲稱黃哲雄以私相授受方式將被告公業管理人權限讓與原告
    ，無論是否屬實，均無由黃哲雄得以個人授權方式將被告公
    業管理權限讓予原告。從而，原告主張其為被告公業合法管
    理人，得提起本件確認訴訟，即難認可採。
四、綜上所述，原告既非被告公業派下員或管理人，復未能證明
    原告對系爭會議及決議之存否，有何致其在私法上之地位有
    受侵害之危險，而得以本院之確認判決加以除去，揆諸首揭
    說明，尚無從認為原告提起本件確認訴訟有何確認利益存在
    ，本件原告之訴並無理由，應予駁回。
五、本件事證已臻明確，兩造其餘攻擊防禦方法及所提證據，經
    本院斟酌後，核與判決不生影響，爰不逐一論述。
六、訴訟費用負擔之依據：民事訴訟法第78條。　　　
中　　華　　民　　國　　111 　年　　12　　月　　14　　日
                  民事第二庭    法　官   劉哲嘉
以上正本係照原本作成
如對本判決上訴，須於判決送達後 20 日內向本院提出上訴狀。
如委任律師提起上訴者，應一併繳納上訴審裁判費。
中　　華　　民　　國　　111 　年　 12 　　月　　14　　日
                                書記官　鄧文琦